臺灣高等法院刑事判決　　　　　　　　96年度上訴字第1565號
上　訴　人　甲○○
即　被　告
上列上訴人因搶奪等案件，不服臺灣士林地方法院96年度訴緝字
第11號，中華民國96年2月12日第一審判決（起訴案號：臺灣士
林地方法院檢察署95年度偵字第6775號，移送併案審理：臺灣士
林地方法院檢察署95年度偵字第9506號），提起上訴，本院判決
如下：
    主  文
上訴駁回。
    事  實
一、甲○○曾有違反肅清煙毒條例、藥事法、毒品危害防制條例
    等前科（不構成累犯），與男友乙○○（業經臺灣士林地方
    法院以95年度訴字第654號判決有期徒刑一年十月確定）共
    同基於意圖為自己不法所有之概括犯意聯絡，連續為下列搶
    奪及竊盜犯行：
(一)、95年4月26日晚上8時許，至臺北縣三峽鎮○○街20號金合興
    銀樓，由甲○○進入該銀樓內，向負責人戊○○佯稱要購買
    金項鍊，趁戊○○不注意之際，強行搶取價值約新臺幣（下
    同）4萬元之金項鍊一條後奪門而出，並搭乘在外接應之乙○○所騎之機車後逃逸。
(二)、95年5月14日晚間7時許，甲○○與乙○○同往臺北縣淡水鎮
    ○○路75號前，甲○○在路口把風，乙○○以自備不詳人所
    有之機車鑰匙，竊取丁○○所有之車號IIG225號機車作為搶
    奪之犯罪工具，得手後即共乘該車於同日晚間9時許，前往
    臺北縣淡水鎮○○路154號金崇新銀樓，由甲○○進入該銀
    樓內，向負責人丙○○佯稱要購買為父親祝壽用之金項鍊，
    丙○○遂取出價值三萬多元之男用金項鍊一條供甲○○選用
    ，甲○○諉稱要購買後，趁丙○○轉身拿取計算機之際，強
    行由丙○○左手中搶取該條男用金項鍊後即奪門而出，並搭
    乘在外接應之乙○○所騎車號IIG225號機車逃逸，乙○○並
    將機車棄置在淡水鎮○○街路邊。
(三)、95年5月18日晚間8時許，甲○○與乙○○同往臺北縣三芝鄉
    ○○路○段15號前，甲○○在路口把風，乙○○以自備不詳
    人所有之機車鑰匙，竊取庚○○所有之車號CKT963號機車作
    為搶奪之犯罪工具，得手後即共乘該車於同日晚間8時38分
    許，前往臺北縣三芝鄉○○路○段44號己○興銀樓，由甲○○進入該銀樓內，向負責人己○佯稱要購買金項鍊，己○陸
    續取出數條金項鍊供甲○○選購，甲○○待己○取出重量一
    兩多價值三萬多元之金項鍊一條即表示要購買，趁己○不備
    ，強行由己○手中搶取該條金項鍊後奪門而出，並搭乘在外
    接應之乙○○所騎乘之車號CKT963號機車逃逸，經己○及附
    近民眾即時報警追捕，於同日晚間8時50分許，二人逃逸至
    臺北縣淡水鎮○○路○段85號前為警查獲。
二、案經丙○○、庚○○訴由臺北縣政府警察局淡水分局報請臺
    灣士林地方法院檢察署檢察官偵查起訴及移送併案審理。
    理  由
一、上訴人即被告甲○○於原審、本院坦承上揭事實，且查：
(一)、本件認定事實所引用之本件卷內所有卷證資料（包含人證與
    文書證據、物證等證據），並無證據證明係公務員違背法定
    程序所取得，又本件被告以外之人丙○○、庚○○、丁○○
    、己○及戊○○等人，於審判外之陳述，亦無刑事訴訟法第
    159條之1至之3所規定之不得作為證據之情形，且卷內之文
    書證據，亦無刑事訴訟法第159條之4之顯有不可信之情況與
    不得作為證據之情形，則依刑事訴訟法第159條至159條之5
    之規定，本件認定事實所引用之本件卷證所有證據（包含人
    證與文書證據、物證等證據），均認為有證據能力，合先敘
    明。
(二)、被告坦承之詞，核與共同被告乙○○證述相符，另據證人即
    告訴人丙○○、庚○○、證人即被害人丁○○、己○及戊○○於警詢時分別證述在卷，另經證人丙○○、己○於檢察官
    偵查中結證明確，復有贓物認領保管單3紙、車籍作業系統
    查詢認可資料及機車、金項鍊、案發現場照片共10張附卷可
    稽，可徵被告甲○○之自白與事實相符。
(三)、至於共同被告乙○○雖自承於95年4月26日晚上8時許，至臺
    北縣三峽鎮○○街20號金合興銀樓搶奪時，所騎乘之機車亦
    是偷竊所得，惟按被告之自白，不得作為有罪判決之唯一證
    據，仍應調查其他必要之證據，以察其是否與事實相符，為
    刑事訴訟法第156條第2項所明定，經查，此部分除被告乙○○坦承有偷機車外，並無其他積極證據可資佐證，且被告乙○○就行竊之時間、地點、竊得之機車車號、嗣後丟棄機車
    之地點等事項，均供稱忘記了，致無從追查，是乙○○之自
    白是否屬實，尚無法證實，因無補強證據，依法不得僅憑其
    自白而認定犯罪。
(四)、綜上，本件事證明確，被告甲○○犯行堪以認定，應依法論
    科。
二、論罪科刑部分：
(一)、被告行為後，刑法於94年2月2日修正公布，95年7月1日施行
    ，而刑法施行法亦於95年6月14日增訂第1條之1。修正後刑
    法第2條第1項規定：「行為後法律有變更者，適用行為時之
    法律。但行為後之法律有利於行為人者，適用最有利於行為
    人之法律。」，係規範行為後法律變更所生新舊法律比較適
    用之準據法，於新法施行後，應適用修正後刑法第2條第1項
    之規定，為「從舊從輕」之比較（按此條項規定，僅係新、
    舊法之比較適用之宣示性指導原則，並非實體刑罰法律，自
    不生行為後法律變更之比較適用問題）。且比較時應就罪刑
    有關之共犯、未遂犯、想像競合犯、牽連犯、連續犯、結合
    犯，以及累犯加重、自首減輕暨其他法定加減原因（如身分
    加減）與加減例等一切情形，綜其全部罪刑之結果而為比較
    （最高法院95年第8次刑事庭會議決議參照）。又比較適用
    最有利於行為人之法律，應就罪刑有關之一切情形，比較其
    全部之結果，而為一體之適用，不應一部分適用新法，一部
    分適用舊法（最高法院29年上字第964號判例意旨參照）。
    經查：
１、罰金刑部分，刑法分則編各罪所定罰金刑之貨幣單位原為銀
    元，修正前刑法第33條第5款規定：「罰金：一元（銀元）
    以上」，而依罰金罰鍰提高標準條例規定，就72年6月26 日
    前修正之刑法部分條文罰金數額提高二至十倍，其後修正者
    則不提高倍數，並依現行法規所定貨幣單位折算新臺幣條例
    規定，以銀元一元折算新臺幣三元；修正後刑法第33條第5
    款規定：「罰金：新臺幣一千元以上，以百元計算之」，刑
    法第33條第5款所定罰金貨幣單位經修正為新臺幣後，刑法
    分則各罪所定罰金刑之貨幣單位亦應配合修正為新臺幣，為
    使刑法分則編各罪所定罰金之最高數額與刑法修正前趨於一
    致，乃增訂刑法施行法第1條之1：「中華民國94年1月7日刑
    法修正施行後，刑法分則編所定罰金之貨幣單位為新臺幣。
    94年1月7日刑法修正時，刑法分則編未修正之條文定有罰金
    者，自94年1月7日刑法修正施行後，就其所定數額提高為三
    十倍。但72年6月26日至94年1月7日新增或修正之條文，就
    其所定數額提高為三倍」；從而，刑法分則編各罪所定罰金
    刑之最高數額，於上開規定修正後並無不同，惟修正後刑法
    第33第5款所定罰金刑最低數額，較之修正前提高，自以修
    正前刑法第33條第5款規定，較有利於被告。
２、又被告行為後，前於94年2月2日修正刪除之刑法第56條連續
    犯規定，業於95年7月1日施行。查刑法第56條連續犯規定之
    刪除，雖非犯罪構成要件之變更，但顯已影響行為人刑罰之
    法律效果，仍屬法律有變更，依95年7月1日施行之刑法第2
    條第1項規定比較新、舊法結果，仍應適用較有利於被告之
    行為時法律即修正前舊法論以連續犯（最高法院95年第8次
    刑事庭會議決議參照）。
３、被告行為後，刑法第55條後段有關「犯一罪而其方法或結果
    之行為犯他罪名」之規定，於94年2月2日修正公布刪除，並
    自95年7月1日起施行，亦即修正後之刑法，已無牽連犯得論
    以裁判上一罪之情形，被告所犯之數罪，應按其具體情形論
    罪。查被告所犯上開竊盜罪及搶奪罪，其行為、時間均屬各
    別獨立，但被告自承偷竊機車之目的在於做為搶奪銀樓之代
    步工具，以避免遭追查到真正身分，故有方法、目的之牽連
    關係，若適用修正前之規定，顯較有利於被告，自應依修正
    後刑法第2條第1項前段之規定，適用修正前刑法第55條後段
    之規定，從較重之搶奪罪處斷。
４、綜合上述條文修正前、後之比較，揆諸前揭最高法院決議及
    修正後刑法第2條第1項規定之「從舊從輕」原則，修正後之
    規定並非較有利於被告，依修正後刑法第2條第1項前段規定
    ，應整體適用行為時即修正前之刑法相關規定。
(二)、核被告甲○○所為，係犯刑法第320條第1項之竊盜罪、同法
    第325條第1項之搶奪罪。查刑法第2條第1項之規定，係規範
　　行為後「法律變更」所生新舊法比較適用之準據法，故被告
  　行為後刑法條文之修正，對於被告並無有利或不利之情形者
    （例如新舊法處罰輕重相同，犯罪構成要件亦無寬嚴之別等
    ），即無適用修正後刑法第2條第1項之規定比較新舊法適用
    之問題。查95年7月1日生效實施之新刑法第28條雖將舊法之
    「實施」修正為「實行」。其中「實施」一語，涵蓋陰謀、
    預備、著手及實行之概念在內，其範圍較廣；而「實行」則
    著重於直接從事構成犯罪事實之行為，其範圍較狹；二者之
    意義及範圍固有不同，但對於本件被告甲○○與共同被告乙○○共同基於竊盜及搶奪之犯意聯絡，而共同實行犯行，共
    犯竊盜及搶奪罪之情形而言，刑法第28條之修正內容，對於
    被告並無「有利或不利」之影響，故應依新修正刑法第28條
    規定論以共同正犯（最高法院95年度臺上字第5589號判決參
    考）。被告先後三次搶奪及二次竊盜之犯行，分別係時間密
    接，方法相同，各觸犯構成要件相同之罪名，顯係基於概括
    犯意反覆為之，為連續犯，應依修正前刑法第56條之規定，
    各論以一罪，並加重其刑。被告所犯連續竊盜罪與連續搶奪
    罪間，有方法目的之牽連關係，為牽連犯，應依修正前刑法
    第55條之規定，從一重之連續搶奪罪處斷。公訴人起訴事實
    雖僅敘及被告於95年5月14日及95年5月18日，有連續竊盜及
    搶奪犯行，然檢察官就犯罪事實之一部起訴者，其效力及於
    全部，被告如事實欄所載之95年4月26日搶奪犯行，與公訴
    人起訴之犯罪事實既具有連續犯之裁判上一罪關係，依審判
    不可分之原則，應為起訴效力所及，自應併予審究。
(三)、原審認被告罪證明確，並適用刑事訴訟法第273條之1第1項
　　、第299條第1項前段，刑法第2條第1項、第28條、第320條
  　第1項、第325條第1項、修正前刑法第56條、第55條，刑法
    施行法第1條之1之規定，審酌被告甲○○與共同被告乙○○
　　於本案共同犯有二次竊盜及三次搶奪犯行、以自備不詳人所
  　有之鑰匙竊取機車，被告甲○○負責把風工作，二人並以竊
    得之機車作為搶奪銀樓金飾後逃匿之工具，對民眾生命及財
    產安全所生之危害非輕、不思循正途圖謀生計，竟欲不勞而
    獲以搶奪銀樓之金飾變賣謀利、搶奪金飾價值非輕、其年輕
    識淺，與男友共同犯罪，惟犯後終知坦承犯行，態度良好，
    並其生活狀況、智識程度、犯罪之動機、目的等一切情狀，
    量處有期徒刑壹年陸月。另新修正刑法第57條關於科刑時應
    審酌之事項，其中修正後刑法第57條第7款「犯罪行為人與
    被害人之關係」，係將修正前同法第8款「犯人與被害人『
    平日』之關係」之「平日」一語刪除，擴大犯罪行為人與被
    害人在犯罪行為上之關係，亦屬科刑時應予考慮之標準，修
    正後同法第8款並增列「犯罪行為人違反義務之程度」，此
    均屬法院就刑之裁量審認標準之明文化，非屬法律之變更（
    最高法院95年5月23日第8次刑庭會議決議亦同此意旨），自
    無新修正之刑法第2條第1項規定之適用。至於共同被告乙○○行竊所用之機車鑰匙，因無積極證據證明係被告乙○○或
    李美慧所有，故不宣告沒收。
(四)、經核原判決認事用法並無不合，量刑之諭知亦屬妥適，上訴
    人即被告上訴意旨指摘原判決量刑過重，然按「量刑輕重係
　　屬事實審法院得依職權自由裁量之事項，苟已斟酌刑法第57
  　條各款所列情狀而未逾越法定刑度，不得遽指為違法（72年
    台上字第6696號判例）」，本件原審判決已經詳細記載量刑
    審酌各項被告犯罪情節及犯罪後之態度等一切情狀，並予以
    綜合考量，在法定刑內科處其刑，經核於法並無不合，上訴
    意旨既未指摘原判決科刑有何違背法令，單純就科刑輕重為
    爭執，自非適法之上訴理由，是被告之上訴為無理由，應予
    駁回。
據上論斷，應依刑事訴訟法第368條，判決如主文。
本案經檢察官劉文水到庭執行職務。
中　　華　　民　　國　　96　　年　　6 　　月　　21　　日
　　　　　　　　　刑事第十二庭  審判長法　官   蔡永昌
　　　　　　　　　　　　　　　　　    法　官   陳榮和
　　　　　　　 　 　　　　　　　　　　法　官   施俊堯
以上正本證明與原本無異。
如不服本判決，應於收受送達後十日內向本院提出上訴書狀，其
未敘述上訴之理由者並得於提起上訴後十日內向本院補提理由書
（均須按他造當事人之人數附繕本）。
                                      書記官   孫佩琳
中　　華　　民　　國　　96　　年　　6 　　月　　21　　日
附錄：本案論罪科刑法條全文
中華民國刑法第320條第1 項
（普通竊盜罪、竊佔罪）
意圖為自己或第三人不法之所有，而竊取他人之動產者，為竊盜
罪，處 5 年以下有期徒刑、拘役或 5 百元以下罰金。
中華民國刑法第325條第1 項
（普通搶奪罪）
意圖為自己或第三人不法之所有，而搶奪他人之動產者，處 6 月
以上 5 年以下有期徒刑。
